【裁判字號】    99,台非,188
【裁判日期】    990624
【裁判案由】    違反毒品危害防制條例等罪
【裁判全文】
最高法院刑事判決              九十九年度台非字第一八八號
上  訴  人  最高法院檢察署檢察總長
被      告  甲○○
上列上訴人因被告違反毒品危害防制條例等罪案件，對於台灣台
中地方法院中華民國九十七年六月二十四日第一審確定判決（九
十七年度訴字第二三四０號，起訴案號：台灣台中地方法院檢察
署九十七年度毒偵字第二三八七號），認為部分違法，提起非常
上訴，本院判決如下：
    主  文
原判決關於諭知累犯部分撤銷。
甲○○所犯施用第一級毒品罪，處有期徒刑拾月；又所犯施用第
二級毒品罪，處有期徒刑肆月；應執行有期徒刑壹年。
    理  由
非常上訴理由稱：「一、按判決不適用法則或適用不當者，為違
背法令，刑事訴訟法第三百七十八條定有明文。又依法應於審判
期日調查之證據未予調查，致適用法令違誤，而顯然於判決有影
響者，該項確定判決即屬違背法令，得提起非常上訴，亦有司法
院大法官會議釋字第一八一號解釋可稽。而事實審法院對於被告
有無累犯之事實，應否適用刑法第四十七條累犯之規定加重其刑
，即屬法院認定事實與適用法律之基礎事項，客觀上有其調查之
必要，倘被告不合累犯之要件，而事實審並未詳加調查，致判決
時適用累犯之規定論處，即屬刑事訴訟法第三百七十九條第十款
所規定依法應於審判期日調查之證據未予調查，其判決當然為違
背法令。另按受徒刑之執行完畢，或受一部之執行而赦免後，五
年以內故意再犯有期徒刑以上之刑之罪者，為累犯，刑法第四十
七條第一項定有明文。查原判決引用檢察官起訴書所載以被告甲
○○前因施用毒品案件，經施以強制戒治，於民國九十二年一月
十四日執行完畢，刑責部分，則經台灣台中地方法院判處有期徒
刑八月確定，並於九十二年十一月二十六日執行完畢。復因施用
第一、二級毒品案件，經法院判處應執行有期徒刑一年六月確定
。詎仍不思悛悔，復基於施用第一級毒品及第二級毒品之犯意，
於九十七年四月十五日下午三時三十分許，在台中縣沙鹿鎮○○
路六陽巷三三之三號一０一室租屋處，以將海洛因及甲基安非他
命混合置於玻璃球內燒烤後吸食煙霧之方式，同時施用第一級毒
品海洛因及第二級毒品甲基安非他命。嗣於九十七年四月十五日
下午三時四十分許，在台中縣沙鹿鎮○○路六陽巷口，甲○○涉
嫌販賣海洛因予陳慶豐時（甲○○販賣毒品及陳慶豐施用毒品部
分，另案偵辦）為警當場查獲，經警採集甲○○之尿液送驗，結
果呈嗎啡及甲基安非他命陽性反應。原判決乃依施用第一級毒品
及施用第二級毒品論科，並依累犯之規定，判處如主文所示之刑
，固非無見。二、惟查，被告甲○○前於民國九十年間，因過失
傷害案件，經台灣台中地方法院判處有期徒刑三月確定，於九十
二年四月十四日執行完畢。其原與同年度另犯毒品危害防制條例
案件，經台灣台中地方法院九十一年度訴字第三二九號判處有期
徒刑八月部分接續執行，而於九十二年十一月二十六日縮刑期滿
，並於翌日出監，惟該毒品危害防制條例案件之宣告刑，嗣於九
十六年間，經依檢察官之聲請，與甲○○另犯偽造文書案件（台
灣高等法院台中分院九十三年度上訴字第五八號），經最高法院
判處有期徒刑二年確定部分（九十五年度台上字第七一六八號）
，定應執行刑為有期徒刑二年五月確定（台灣高等法院九十六年
度聲字第三０二號），刑期起算日期為九十七年四月十日，執行
期滿日為九十九年一月十五日，有九十七年執更緝正字第三八號
檢察官執行指揮書影本在卷（台灣彰化地方法院檢察署九十九年
度執更字第三一二號）可稽。被告甲○○另因違反毒品危害防制
條例案件，先後被判處罪刑確定，因數罪併罰，經台灣高等法院
台中分院九十九年度聲字第二四四號裁定應執行有期徒刑五年六
月，自九十九年一月十六日起接續上揭九十七年執更緝正字第三
八號檢察官執行指揮書後執行，執行期滿日期為一０四年六月一
日，現仍在執行中，有九十九年執更壬字第三一二號檢察官執行
指揮書在卷（台灣彰化地方法院檢察署九十九年度執更字第三一
二號）可稽。原審未察，引用檢察官起訴書所載以被告甲○○前
因施用毒品案件，經施以強制戒治，於九十二年一月十四日執行
完畢，刑責部分，則經台灣台中地方法院判處有期徒刑八月確定
，並於九十二年十一月二十六日執行完畢，而對本件被告誤論以
累犯，並加重其刑，即有依法應於審判期日調查之證據未予調查
及適用法則不當之違誤。三、案經確定，且不利於被告，爰依刑
事訴訟法第四百四十一條、第四百四十三條提起非常上訴，以資
糾正」等語。
本院按：受有期徒刑之執行完畢，或受無期徒刑或有期徒刑一部
之執行而赦免後，五年以內再犯有期徒刑以上之罪者，始為累犯
，此觀刑法第四十七條之規定自明。又被告犯應併合處罰之數罪
，經法院分別判處有期徒刑確定，並經裁定定其應執行之刑，該
數罪之執行完畢，係指所定之應執行之刑全部執行完畢而言，在
未裁定定其應執行刑之前，已先執行之部分，僅屬應予扣除之問
題，不能認為已執行完畢。本件檢察官起訴係指被告甲○○前因
施用毒品案件，經施以強制戒治，於九十二年一月十四日執行完
畢，刑責部分，則經台灣台中地方法院判處有期徒刑八月確定，
並於九十二年十一月二十六日執行完畢。復因施用第一、二級毒
品案件，經法院判處應執行有期徒刑一年六月確定；詎仍不思悛
悔，復基於施用第一級毒品及第二級毒品之犯意，於九十七年四
月十五日下午三時三十分許，在台中縣沙鹿鎮○○路六陽巷三三
之三號一０一室租屋處，以將海洛因及甲基安非他命混合置於玻
璃球內燒烤後吸食煙霧之方式，同時施用第一級毒品海洛因及第
二級毒品甲基安非他命等情。原判決於犯罪事實及理由欄以：「
一、犯罪事實及證據：除更正『被告甲○○係以將第一級毒品海
洛因捲入香菸中，再點火吸食之方式，施用第一級毒品海洛因』
為犯罪事實，並加列被告於本院（指原審法院）準備程序時之自
白為證據外，其餘均引用如附件所示之起訴書所載。二、本件經
檢察官與被告於審判外達成協商之合意且被告已認罪，其合意內
容為：被告願受科刑範圍為施用第一級毒品，處有期徒刑一年，
施用第二級毒品，處有期徒刑七月，應執行有期徒刑一年六月之
宣告」，因而於主文欄諭知：「甲○○施用第一級毒品，累犯，
處有期徒刑壹年；又施用第二級毒品，累犯，處有期徒刑柒月。
應執行有期徒刑壹年陸月。」有原判決正本可稽；而被告甲○○
前於九十年間，因過失傷害及違反毒品危害防制條例等案件，分
別經台灣台中地方法院判處有期徒刑三月、八月確定，其所處有
期徒刑三月部分，於九十二年四月十四日執行完畢，並接續執行
有期徒刑八月，而於九十二年十一月二十六日縮刑期滿。惟被告
甲○○上開所處有期徒刑八月，經台灣高等法院以九十六年度聲
字第三０二號裁定，與其另犯偽造文書罪所處有期徒刑二年，定
應執行刑為有期徒刑二年五月確定，刑期起算日期為九十七年四
月十六日（非常上訴理由書誤載為四月十日），執行期滿日為九
十九年一月十五日，嗣被告甲○○另因違反毒品危害防制條例案
件，先後被判處罪刑確定，因數罪併罰，經台灣高等法院台中分
院以九十九年度聲字第二四四號裁定應執行刑為有期徒刑五年六
月確定，刑期自九十九年一月十六日起接續執行，執行期滿日期
為一０四年六月一日，現被告甲○○尚在執行中等情，有刑案資
料查註紀錄表、台灣台中地方法院檢察署檢察官九十七年執更緝
正字第三八號執行指揮書、台灣彰化地方法院檢察署檢察官九十
九年執更壬字第三一二號執行指揮書，附於台灣彰化地方法院檢
察署檢察官九十九年度執更字第三一二號執行卷宗可稽；則被告
甲○○於九十七年四月十五日所犯本件施用第一級毒品罪及施用
第二級毒品罪，因其於九十年間所犯連續施用第一級毒品罪所處
有期徒刑八月，數罪併罰定應執行刑結果，並不能認已執行完畢
，自不能論以累犯。原判決未察，論被告甲○○為累犯，並加重
其刑，判決自屬違背法令。案經確定，且不利於被告，非常上訴
意旨，執以指摘，洵有理由。應由本院將原判決關於諭知累犯部
分撤銷，另行判決如主文第二項所示，並定其應執行之刑，以資
救濟。本件原判決其他部分，非常上訴意旨未加以指摘，本院不
予審究。附此敘明。
據上論結，應依刑事訴訟法第四百四十七條第一項第一款，毒品
危害防制條例第十條第一項、第二項，刑法第五十一條第五款，
判決如主文。
中    華    民    國  九十九  年    六    月  二十四  日
                      最高法院刑事第七庭
                          審判長法官  林  永  茂
                                法官  蘇  振  堂
                                法官  蕭  仰  歸
                                法官  林  立  華
                                法官  蔡  彩  貞
本件正本證明與原本無異
                                      書  記  官
中    華    民    國  九十九  年    六    月   三十   日
                                                     ｍ
附錄：論罪科刑法條：
毒品危害防制條例第十條：
施用第一級毒品者，處六月以上五年以下有期徒刑。
施用第二級毒品者，處三年以下有期徒刑。

司法院資訊處製作；財團法人民間司法改革基金會備份。
